【裁判字號】    92,訴,1047
【裁判日期】    921226
【裁判案由】    強盜等
【裁判全文】
臺灣臺南地方法院刑事判決                        九十二年度訴字第一四七號
    公  訴  人  臺灣臺南地方法院檢察署檢察官
    被      告  乙○○
    指定辯護人  甲○○律師
右列被告因強盜等案件，經檢察官提起公訴（九十二年度訴字第一○四七號），本院
判決如左：
    主    文
乙○○無故侵入他人住宅，累犯，處有期徒刑參月，如易科罰金，以銀元參佰元折算
壹日；又因過失傷害人，累犯，處拘役貳拾日，如易科罰金，以銀元參佰元折算壹日
。
    事    實
一、乙○○曾於民國八十八年間，因竊盜罪經本院判處有期徒刑一年確定，於九十年
    一月二十一日執行完畢。詎乙○○猶不知悔改，於九十二年八月二日下午二時許
    ，獨自騎乘未懸掛車牌之機車至臺南縣柳營鄉○○街八十一號戊○○、丁○○父
    子住處前，見該住處之鐵捲門半開，竟未經許可，且無正當理由，而侵入該住處
    後，本為行竊財物之用，而隨手撿拾鞋櫃內之螺絲起子一支欲撬開上開住處內之
    鋁門，旋為丁○○發現並上前逮捕，嗣乙○○於丟棄上開螺絲起子後，逃至鐵門
    外欲騎乘上開機車逃離現場時，為丁○○自後追趕逮捕，而乙○○於掙脫時，應
    注意避免傷及丁○○之身體，且能注意，竟未注意，因用力過猛不慎致丁○○左
    手掌虎口處受有擦傷之傷害，惟嗣後乙○○仍為戊○○、丁○○父子制服，並報
    警當場查獲。
二、案經戊○○、丁○○訴由臺南縣警察局新營分局報告臺灣臺南地方法院檢察署檢
    察官偵查起訴。
    理    由
一、程序方面：按刑法第三百二十九條在形式上言，雖類似竊盜與搶奪罪與強制罪之
    結合犯，但條文稱以強盜論，即具備本條特別構成要件者，應以強盜罪論處，不
    再更論以竊盜或搶奪之罪，是其因防護贓物、脫免逮捕或湮滅罪證而當場施強暴
    ，並不獨立犯罪，故而本條之罪，應屬單純一罪，是以被告為脫免逮捕，當場施
    以強暴，致被害人成傷，乃準強盜罪之當然結果，若無積極之證據足以證明被告
    另行起意傷害，不另論傷害罪。查本件被害人丁○○業於警訊中稱欲對被告提出
    無故侵入住宅及準強盜罪之告訴，揆諸前開說明，其既對準強盜提出告訴，依單
    純一罪之性質，自應認為已對被告合法提出傷害罪部分之告訴，訴追條件已經具
    備，本院自得加以審判，公訴意旨認傷害部分未據告訴，顯有誤會，合先敘明。
二、本件訊據被告業已坦承無故侵入他人住宅及不慎弄傷告訴人丁○○之犯行，並經
    告訴人戊○○、丁○○分別指訴甚明，互核相符，事證明確，堪以認定，應予依
    法論科。核被告所為，係犯刑法第三百零六條第一項之無故侵入他人住宅罪及同
    法第二百八十四條第一項前段之過失傷害罪。被告所犯二罪，即無故侵入他人住
    宅罪及過失傷害罪，犯意各別，構成要件不同，應分論併罰。查被告前因犯竊盜
    罪，經本院判處有期徒刑一年確定，於九十年一月二十一日執行完畢，此有臺灣
    臺南地方法院檢察署刑案資料查註紀錄表及臺灣高等法院被告全國前案紀錄表各
    一份在卷可按。其前受有期徒刑之執行完畢後，五年內再犯本件有期徒刑以上之
    罪，為累犯，應依刑法第四十七條規定加重其刑。爰審酌被告無故侵入他人住宅
    ，造成被害人恐慌，惟侵入住宅後尚未取得財物，且被害人丁○○之傷勢甚微，
    並其犯罪動機、目的、品性、生活狀況、智識程度，及犯罪後坦承犯行，態度良
    好等一切情狀，分別量處如主文所示之刑，並均諭知如易科罰金之折算標準，以
    資懲儆。
三、公訴意旨另認被告乙○○涉犯準強盜罪嫌及加重竊盜罪嫌，茲分別說明如下：
(一)、準強盜部分：
    訊據被告堅詞否認有何竊盜後脫免逮捕而施強暴於告訴人之準強盜犯行，並辯稱
    ：伊行竊時並未攜帶刀子，且伊並未與丁○○扭打，因當時丁○○手上拿一把菜
    刀限制伊之行動，而伊急著逃跑，丁○○不願讓他逃走，可能是拉扯間，丁○○
    之左手虎口才受傷等語。經查：被告上開所辯，核與被害人丁○○證稱：當時伊
    在房屋內，被告進入第一道鐵門後，因撬不開鋁門，於走出去再進來時看到伊後
    ，被告就跑出屋外騎機車要逃跑，於牽機車時摔倒，伊即持一把菜刀上前並從背
    後勒住被告的脖子，被告就用手掙扎要逃走，當時被告並開口希望伊原諒他，且
    只有掙脫及逃跑而無攻擊伊之意思，更未以手、腳出力或拿東西打伊或伊之父親
    ，只有單純的拉扯，伊之父親出來後就把被告的雙手壓住，並立刻與伊合力將被
    告制服，至於手部之傷如何來的伊不清楚，可能是伊與被告拉扯間致傷，或是伊
    自己弄傷的，因只是皮外傷而未就醫，現在左手虎口已經沒有傷痕了等語（見本
    院九十二年十二月四日審判筆錄）；被害人戊○○亦證稱：被告撬開門時，被伊
    之子丁○○發現，伊當時剛睡醒，就看見丁○○持菜刀要抓被告，當時他們在拉
    扯，丁○○有告訴被告不可以逃，被告當時有掙扎逃走，伊未看見被告出手或拿
    東西打丁○○，被告也沒有拿東西要打伊，被告是是一直想要逃走，後來伊叫路
    人去報警，協同警員將被告逮獲，從被告掙扎欲脫逃時至被逮獲約經過一、二分
    鐘之時間，伊從房間睡醒出來也沒有注意被告那時手上有無持螺絲起子，待發現
    時，他們二人已在屋外等語，均相符合，況被害人丁○○之手部傷勢果真為被告
    積極施以強暴所致，事發至今僅四月之時間，至少會留有少許之疤痕，惟被害人
    丁○○左手虎口之傷勢，亦經本院當庭勘驗結果，確已無傷痕（見上開審判筆錄
    ），足認被害人丁○○所受之傷勢僅係非常輕微之皮肉傷，顯係被告消極掙扎逃
    脫時所造成，而非被告積極施以強暴所致之結果，是被告上開所為，自與刑法第
    三百二十九條準強盜之須積極施以「強暴」之要件不符，是被告要無成立準強盜
    罪之餘地，而公訴人就準強盜之部分亦當庭變更起訴法條為刑法第三百二十一條
    第一項第三款之加重竊盜罪，併此敘明。
(二)、加重竊盜部分：
１、公訴意旨另以：乙○○於九十二年八月二日下午二時許，無故侵入丁○○、戊○○之住宅後，意圖為自己不法之所有，竊取置於鞋櫃內之螺起子一支得手，因認
    被告另涉有加重竊盜既遂罪嫌。
２、本件公訴人認被告涉有準強盜罪嫌，無非以被告之自白及被害人丁○○、戊○○
    之指訴及贓物認領保管單一紙及照片八幀為依據。
３、按犯罪事實應依證據認定之，無證據不得認定犯罪事實；不能證明被告犯罪或其
    行為不罰者應諭知無罪之判決。刑事訴訟法第一百五十四條第二項、第三百零一
    條第一項分別定有明文；而事實之認定，應憑證據，如未能發現相當證據，或證
    據不足以證明，自不能以推測或擬制之方法，為裁判基礎，最高法院四十年台上
    字第八十六號判例定亦有明文。又按刑法上之未遂犯，必須已著手於犯罪構成要
    件行為之實行而不遂始能成立，此在刑法第二十五條第二項規定甚明，同法第三
    百二十一條之竊盜罪，為第三百二十條之加重條文，自係以竊取他人之物為其犯
    罪行為之實行，至該條第一項各款所列情形，不過為犯竊盜罪之加重條件，如僅
    著手於該項加重條件之行為而未著手搜取財物，仍不能以本條之竊盜未遂論（最
    高法院四十二年度台上字第五三二號判決參照）。再按竊盜罪之成立，主觀上以
    具有「意圖為自己不法之所有」為要件，刑法第三百二十條第一項規定甚明。
４、經查：被告供承：伊將機車停於上開房屋外，進入半開啟之鐵門後，起初先以雙
    手搖裏面的鋁門，因搖不開，於是在騎樓內之鞋櫃抽屜內找到一把螺絲起子，再
    以該螺絲起子欲撬開鋁門，但仍無法開啟，後發現有人出來，就逃出屋外等語，
    且證人丁○○、戊○○均證稱：伊二人逮捕被告時，被告手上是否有螺絲起子，
    伊二人均無印象等語，足認上開螺絲起子雖係被告於被害人丁○○、戊○○住處
    鐵門內之鞋櫃內取得，惟僅為被告為行進入上開房屋內行竊之工具，且於被害人
    發覺時隨即丟棄，是被告對上開螺絲起子自無為自己不法所有之意圖甚明，且被
    告持有上開螺絲起子之目的既係用以行竊，且尚不及入被害人家中之鋁門內著手
    搜尋財物，即為被害人發覺，自係僅著手於刑法第三百二十一條竊盜罪之加重條
    件，而尚未著手於竊盜罪之構成要件，揆諸前開說明，公訴人認被告此部分涉有
    竊盜罪即有未合，此外，復查無其他證據證明被告確有公訴人所指此部分之犯行
    ，惟公訴人認此部分與前揭論罪科刑之無故侵入住宅罪間有方法、目之手段關係
    ，屬裁判上之一罪，爰不另為無罪之諭知。
據上論斷，應依刑事訴訟法第二百九十九條第一項前段、第三百零六條第一項、第二
百八十四條第一項前段、第四十七條、第四十一條第一項前段，罰金罰鍰提高標準條
例第一條前段、第二條，判決如主文。
本案經檢察官丙○○到庭執行職務。
中    華    民    國      九十二      年      十二      月    二十六    日
                                臺灣臺南地方法院刑事第三庭
                                    審判長法官  蘇  義  洲
                                          法官  洪  士  傑
                                          法官  徐  文  瑞
右正本證明與原本無異。
如不服本判決，應於判決送達後十日內，向本院提出上訴狀。
                                        書記官  李  珍  瑩
中    華    民    國      九十二      年      十二      月    二十六    日
中華民國刑法第三百二十一條
犯竊盜罪而有左列情形之一者，處六月以上、五年以下有期徒刑：
一  於夜間侵入住宅或有人居住之建築物、船艦或隱匿其內而犯之者。
二  毀越門扇、牆垣或其他安全設備而犯之者。
三  攜帶兇器而犯之者。
四  結夥三人以上而犯之者。
五  乘火災、水災或其他災害之際而犯之者。
六  在車站或埠頭而犯之者。
前項之未遂犯罰之。


司法院資訊處製作；財團法人民間司法改革基金會備份。
